臺灣板橋地方法院交通事件裁定　　　 100年度交聲字第1969號
原處分機關　交通部公路總局臺北區監理所
異　議　人
即受處分人　鄭櫻華
上列異議人即受處分人因違反道路交通管理處罰條例案件，對於
交通部公路總局臺北區監理所於民國100 年5 月12日以北監自裁
字第裁40-1AF866922號所為之處分（原舉發案號：臺北市政府交
通局100 年5 月6 日北市交停字第1AF866922 號）聲明異議，本
院裁定如下：
        主  文
異議駁回。
    理  由
一、原處分意旨略以：異議人即受處分人鄭櫻華於民國100 年5
    月3 日上午10時53分許，駕駛車牌號碼5335-JS 號自用小客
    車，於臺北市○○○路530 號前，因「在禁止臨時停車處所
    停車（在劃有紅線路段停車）」之違規行為，為臺北市政府
    交通局交通助理員以北市交停字第1AF866922 號舉發違反道
    路交通管理事件通知單（下稱舉發通知單）及採證照片逕行
    舉發，原處分機關遂於100 年5 月12日以北監自裁字第裁40
    -1AF866922號違反道路交通管理事件裁決書（下稱裁決書）
    ，依道路交通管理處罰條例第56條第1 項第1 款及違反道路
    交通管理事件統一裁罰基準及處理細則之規定，裁處罰鍰新
    臺幣（下同）900 元。
二、聲明異議意旨略以：伊於本件經舉發違規當時原係將所駕駛
    之車輛停於臺北市立聯合醫院林森院區門口黃線區，當時正
    要搭載於1 樓掛號處等候伊的母親鄭周阿月，伊母親83歲，
    領有殘障手冊，惟該院區的守衛至門口掛號處請伊先不要扶
    伊母親，先將上開車輛往前移，因有一輛車子需利用無障礙
    坡道上下輪椅，伊車輛適巧擋住該坡道，伊為避免他人生命
    身體之緊急危難，出於不得已始將車輛由黃線區往前一點點
    移至紅線區後，隨即再去門口掛號處攙扶母親上車，出來後
    竟被開了罰單，伊一直未離開現場，該院區的守衛亦有看到
    事情經過，該名守衛願意當伊的證人，舉發照片上並有上述
    另一車輛的車號，法官可詢問該車輛車主、院區守衛，或調
    閱該院區監視器，以證明伊所言屬實，爰為此聲明異議云云
    。
三、按禁止臨時停車線為紅色實線，用以指示禁止臨時停車路段
    ，以劃設於道路緣石正面或頂面為原則，無緣石之道路得標
    繪於路面上，距路面邊緣以30公分為度，設有禁止臨時停車
    標誌、標線處所不得臨時停車，禁止臨時停車處所不得停車
    ，道路交通標誌標線號誌設置規則第169 條第1 項、第2 項
    及道路交通安全規則第111 條第1 項第3 款、第112 條第1
    項第1 款分別定有明文。又所謂臨時停車，係指車輛因上、
    下人、客，裝卸物品，其引擎未熄火，停止時間未滿3 分鐘
    ，保持立即行駛之狀態；而停車係指車輛停放於道路兩側或
    停車場所，而不立即行駛，道路交通管理處罰條例第3 條第
    9 、10款分別規定甚明。再者，汽車駕駛人在禁止臨時停車
    處所停車者，處600 元以上1,200 元以下罰鍰，道路交通管
    理處罰條例第56條第1 項第1 款亦規定甚明。
四、經查：
（一）本件異議人於100 年5 月3 日上午10時53分許，駕駛車牌
      號碼5335-JS 號自用小客車，於臺北市○○○路530 號前
      ，因「在禁止臨時停車處所停車（在劃有紅線路段停車）
      」之違規行為，為臺北市政府交通局交通助理員以採證照
      片填製北市交停字第1AF866922 號舉發通知單逕行舉發，
      異議人不服舉發，以異議人母親之中華民國身心障礙手冊
      、身心障礙者專用停車位識別證及臺北市立聯合醫院林森
      院區守衛出具之信函1 件，向原處分機關陳述意見，原處
      分機關函請原舉發單位查詢結果，仍認異議人有上開違規
      ，原處分機關遂依據道路交通管理處罰條例第56條第1 項
      第1 款及違反道路交通管理事件統一裁罰基準及處理細則
      之規定，裁處罰鍰900 元等情，有上開舉發通知單、申訴
      函、中華民國身心障礙手冊、身心障礙者專用停車位識別
      證、臺北市立聯合醫院林森院區信函、臺北市停車管理工
      程處100 年5 月9 日北市停管字第10032466300 號函、異
      議人違規車/ 單號查詢報表、上開裁決書各1 件、採證照
      片2 張附卷可稽。
（二）異議人於聲明異議狀中自承確有將上開車輛停放於劃設有
      紅色實線之禁止臨時停車處所，且駕駛人即異議人有離開
      車輛，惟未超過1 分鐘，又觀諸上開舉發通知單所附之違
      規停車交通助理員現場採證照片所示，本件自用小客車停
      放位置旁之道路緣石頂面清晰可見繪設有紅色實線，路面
      上距緣石數十公分處亦繪設有紅色實線，是異議人既將上
      開車輛停放於禁止臨時停車處所，且異議人已離開車輛，
      縱或僅離開持續1 分鐘之久，然此已在無駕駛人之情況下
      ，車輛顯然不能保持立即行駛狀態，是以，異議人確有在
      劃有紅線路段之禁止臨時停車處所停車之違規行為，堪以
      認定。
（三）至異議人雖執前詞置辯，惟查，按因避免自己或他人生命
      、身體、自由、名譽或財產之緊急危難而出於不得已之行
      為，不予處罰。但避難行為過當者，得減輕或免除其處罰
      ，行政罰法第13條固定有明文，然法定阻卻違法事由係以
      緊急危難狀態存在為必要，而所謂「出於不得已之行為」
      ，必須通過比例原則之檢驗，亦即其避難行為之目的適當
      ，行為之方式應屬唯一且必要，並應選擇造成損害最小之
      方式為之。又本件違規地點劃有紅線，係屬禁止臨時停車
      處所，此為主管機關本於其行政裁量之職權範圍內，考量
      當地交通狀況、交通順暢與安全之維護、路面寬廣、車流
      量大小、停車需求與秩序等因素，認違規地點應繪製紅色
      實線最為適當，是違規地點既經主管機關判斷為不適宜停
      車與臨時停車之處所，車輛貿然停放於該處顯將阻礙人車
      往來、影響行車安全，而本件違規地點係醫院門口附近，
      該處本即較一般道路有更多病弱或殘疾之人通行，是將車
      輛停放於本件違規地點，對該處用路人之安全勢將影響更
      鉅。查本件異議人為搭載於醫院門口掛號處等待之母親，
      本應在不違反交通規則之情形下為之，縱因醫院門口守衛
      之指示，為禮讓另一輛車而將車輛駛離原可臨時停車之處
      所，然異議人仍可擇其他合於交通法規之方式停車或臨時
      停車，例如可將車輛暫時移至其他得停車或臨時停車之區
      域，待原本得臨時停車之黃線區域已無車輛時，再行駛回
      ，而非逕置交通法規於不顧，為圖一時方便將車輛往前移
      至禁止臨時停車之路段，隨即離開車輛攙扶家人；而另一
      輛車輛雖需利用臨時停車路段上下輪椅，以致異議人必須
      將車輛移出該路段，惟揆諸前揭說明，此實難認係屬緊急
      危難之狀態，亦無從認客觀上異議人有何不得已須將車輛
      移至繪設有紅線之路段而為於禁止臨時停車處所停車之違
      規行為之情狀，是異議人上開所辯，委無足採。
五、綜上所述，本件異議人駕駛上開自用小客車於上揭時、地，
    確有「在禁止臨時停車處所停車（在劃有紅線路段停車）」
    之違規行為，應堪認定，原處分機關依道路交通管理處罰條
    例第56條第1 項第1 款及違反道路交通管理事件統一裁罰基
    準及處理細則之規定，裁處異議人罰鍰900 元，核無違誤。
    本件聲明異議為無理由，應予駁回。
據上論斷，應依道路交通事件處理辦法第18條，裁定如主文。
中    華    民    國    100   年    8   月    23      日
                  交通法庭    法  官  吳幸娥
以上正本證明與原本無異。
如不服本裁定應於送達後5日內向本院提出抗告狀。
                                書記官  黃頌棻
中    華    民    國    100   年    8   月    23      日